【裁判字號】    98,訴,3986
【裁判日期】    990108
【裁判案由】    毒品危害防制條例
【裁判全文】
臺灣板橋地方法院刑事判決             98年度訴字第3986號
公  訴  人  臺灣板橋地方法院檢察署檢察官
被      告  甲○○
上列被告因違反毒品危害防制條例案件，經檢察官提起公訴（九
十八年度毒偵字第六七七八、六八三九號），被告就被訴事實為
有罪陳述，本院改行簡式審判程序審理，判決如下：
    主  文
甲○○施用第一級毒品，處有期徒刑柒月，扣案之第一級毒品海
洛因（貳包，毒品驗餘淨重零點貳肆肆公克），沒收銷燬之，外
包裝袋貳個，沒收之；又施用第二級毒品，處有期徒刑肆月，扣
案之玻璃球壹個、外包袋壹只、分裝勺壹支，均沒收之。應執行
有期徒刑拾月，扣案之第一級毒品海洛因（貳包，毒品驗餘淨重
零點貳肆肆公克），沒收銷燬之，外包裝袋貳個、玻璃球壹個、
外包袋壹只、分裝勺壹支，均沒收之。
    事  實
一、甲○○前於八十八年間因施用毒品案件，經本院以八十八年
    毒聲字三六一七號裁定送觀察、勒戒後，認無繼續施用毒品
    之傾向，業經臺灣板橋地方法院檢察署以八十八年度毒偵字
    第一三二四○號為不起訴處分確定；復於九十二年間因施用
    毒品案件，經本院以九十二年度毒聲字第三九三四號裁定送
    觀察、勒戒後，認有繼續施用毒品之傾向，觀察勒戒部分於
    九十三年一月十六日執行完畢，徒刑部分並經本院以九十三
    年度訴字第四八九號分別判處有期徒刑一年、八月，應執行
    有期徒刑一年六月，經上訴後由臺灣高等法院以九十四年度
    上訴字第二六一九號上訴駁回確定；再於九十四年間因施用
    第一、二級毒品案件，經本院以九十四年度訴字第二九三八
    號判處有期徒刑一年二月、十月，應執行有期徒刑一年十月
    確定，上開經判處罪刑部分，因其罹患重病為監獄拒收，均
    尚未執行。詎其猶不知悔悟並戒絕毒癮，復基於(一)施用第一
    級毒品海洛因之犯意，於九十八年九月十四日上午一時許，
    在位於臺北縣三重市○○○街十七號三樓三○一室處，以將
    海洛因參入香煙，燃燒吸食其煙霧之方式，施用海洛因乙次
    。(二)基於施用第二級毒品甲基安非他命之犯意，於九十八年
    九月十四日上午某時許，在位於臺北縣三重市○○○街十七
    號三樓三○一室處，以將甲基安非他命放入玻璃球吸食器中
    ，用火燒烤吸食煙霧之方式，施用第二級毒品甲基安非他命
    乙次。嗣分別於(一)九十八年九月十四日上午一時十五分許，
    在臺北縣三重市○○○街十七號三樓三○一室為警查獲，並
    扣得第一級毒品海洛因二包（毒品驗餘淨重○．二四四公克
    ）; (二)於同年月十五日下午四時許，在臺北縣新莊市○○街
    五十七號為警查獲，並扣得玻璃球一個、外包袋一只（起訴
    書載為殘渣袋一只，但未提出確有毒品殘渣之相關檢驗證明
    ）、分裝勺一支。經採集其尿液送驗，發現結果呈嗎啡及甲
    基安非他命類陽性反應，而查悉上情。
二、案經臺北縣政府警察局新莊分局、臺北縣政府警察局中和第
    一分局移送臺灣板橋地方法院檢察署檢察官偵查起訴，本院
    改行簡式審判程序審理。
    理  由
一、訊據被告甲○○對於在上揭時、地施用海洛因、甲基安非他
    命之犯行均坦承不諱。被告為警查獲後所採之尿液，分別以
    ＥＩＡ酵素免疫分析法初驗、ＧＣ／ＭＳ氣相層析質譜儀法
    確認複驗後均呈鴉片類（嗎啡）、安非他命類之陽性反應，
    此有卷附九十八年十月一日、九十八年十月七日臺灣檢驗科
    技股份有限公司濫用藥物檢驗報告書一紙（分別見九十八年
    毒偵字第六七七八號第五十三頁、九十八年毒偵字第六八三
    九號第四十頁）足稽，扣案之白色粉末二包，經鑑定結果，
    檢出海洛因成分，毒品計驗餘淨重○‧二四四公克，此有卷
    附交通部民用航空局航空醫務中心九十八年十月五日航藥鑑
    字第○九八五○一二號毒品鑑定書一紙可查（見九十八年毒
    偵字第六七七八號偵卷第五十四頁），復有扣案之玻璃球一
    個、外包袋一只、分裝勺一支可資佐證。按依現行（修正後
    ）毒品危害防制條例就施用毒品者，祇於「初犯」及「五年
    後再犯」二種情形，有其追訴條件之限制，即須於初犯經觀
    察、勒戒或強制戒治釋放後，五年內均無施用毒品之行為，
    始能認其前所實施之觀察、勒戒或強制戒治已足遮斷毒癮，
    而得於五年後再犯時，再予適用初犯之規定，重行觀察、勒
    戒等程序。倘五年內已經再犯，被依法追訴處罰，縱其第三
    次（或第三次以上）施用毒品之時間在初犯釋放五年以後，
    即與「五年後再犯」之情形有別，且因已於「五年內再犯」
    ，顯見其再犯率甚高，原實施觀察、勒戒或強制戒治，已無
    法收其實效，而無五年戒斷期之存在，自無再經觀察、勒戒
    及強制戒治之必要，應得逕行追訴處罰，此有最高法院九十
    五年度台上字第一○七一號判決足資參照。查被告前於八十
    八年間因施用毒品案件，經本院以八十八年毒聲字三六一七
    號裁定送觀察、勒戒後，認無繼續施用毒品之傾向，業經臺
    灣板橋地方法院檢察署以八十八年度毒偵字第一三二四○號
    為不起訴處分確定；復於九十二年間因施用毒品案件，經本
    院以九十二年度毒聲字第三九三四號裁定送觀察、勒戒後，
    認無繼續施用毒品之傾向，於九十三年一月十六日執行完畢
    ，徒刑部分並經本院以九十三年度訴字第四八九號分別判處
    有期徒刑一年、八月，應執行有期徒刑一年六月，經上訴後
    由臺灣高等法院以九十四年度上訴字第二六一九號上訴駁回
    確定；再於九十四年間因施用第一、二級毒品案件，經本院
    以九十四年度訴字第二九三八號判處有期徒刑一年二月、十
    月，應執行有期徒刑一年十月確定，此有臺灣高等法院被告
    前案紀錄表及在監在押全國紀錄表附卷可按。被告本次再犯
    施用毒品犯行，依上揭最高法院判決意旨，顯非五年後再犯
    ，自合於毒品危害防制條例第二十三條第二項之起訴條件。
    被告出於自由意志之自白與事實相符，事證明確，犯行洵堪
    認定，應依法論科。
二、被告於上揭觀察勒戒執行完畢釋放後，再犯本件施用毒品之
    犯行，核其施用第一級毒品海洛因，所為係犯毒品危害防制
    條例第十條第一項之施用第一級毒品罪；被告施用第二級毒
    品甲基安非他命，所為係犯同條例第十條第二項之施用第二
    級毒品罪。其施用前後非法持有海洛因、甲基安非他命之行
    為，為施用毒品之當然手段，應為施用毒品之行為所吸收，
    均不另論罪。被告所犯上揭施用第一級毒品、第二級毒品罪
    ，犯意各別，行為互殊，應予分論併罰。爰審酌被告屢次施
    用毒品而不思悔改，品行不端，意志力薄弱，其施用毒品經
    觀察勒戒後，仍無法斷絕施用毒品惡習，若非將其處以較長
    之刑期，與社會上毒品來源隔離，使其能深自反省，斷絕與
    毒品之接觸，不足以改正施用毒品惡習，並懲所犯及被告犯
    罪後對於施用毒品之犯行，已經坦承，態度良好、身體狀況
    等一切情狀，分別量處如主文所示之刑，以資懲儆，並定其
    應執行之刑。末查，扣案施用所餘之第一級毒品海洛因（二
    包，毒品驗餘淨重○．二四四公克），為查獲之毒品，不問
    屬於犯人與否，應依毒品危害防制條例第十八條第一項前段
    之規定，沒收銷燬之；至扣案之毒品外包裝袋二個、玻璃球
    一個、外包袋一只（起訴書載為殘渣袋一只，但未提出確有
    毒品殘渣之相關檢驗證明）、分裝勺一支，則係被告所有供
    施用毒品所用之物，業據被告於本院審理時供承在卷，爰依
    刑法第三十八條第一項第二款之規定，沒收之。
據上論斷，應依刑事訴訟法第二百七十三條之一第一項、第二百
九十九條第一項前段，毒品危害防制條例第十條第一項、第二項
、第十八條第一項前段，刑法第十一條前段、第五十一條第五款
、第三十八條第一項第二款，判決如主文。
本案經檢察官黃怡華到庭執行職務。
中    華    民    國    99    年    1     月    8     日
                    臺灣板橋地方法院刑事第十六庭
                                法  官  王綽光
以上正本證明與原本無異。
如不服本判決，應於判決送達後10日內敘明上訴理由，向本院提
出上訴狀 (應附繕本) ，上訴於臺灣高等法院。其未敘述上訴理
由者，應於上訴期間屆滿後20日內向本院補提理由書「切勿逕送
上級法院」。
                                書記官  許清秋
中    華    民    國    99    年    1     月    12    日
附錄本案論罪科刑法條全文：
毒品危害防制條例第10條
施用第一級毒品者，處 6 月以上 5 年以下有期徒刑。
施用第二級毒品者，處 3 年以下有期徒刑。

司法院資訊處製作；財團法人民間司法改革基金會備份。
